最高法院刑事判決　　　　　　九十四年度台上字第六九一七號
　　上　訴　人　甲○○
　　　　　　　　　　　　路3 .
　　　　　　　　　　　　獄執行）
　　選任辯護人　林萬生律師
　　　　　　　　楊慧娟律師
上列上訴人因違反毒品危害防制條例案件，不服台灣高等法院台
中分院中華民國九十四年九月二日第二審判決（九十四年度上訴
字第一一五一號，起訴案號：台灣南投地方法院檢察署九十三年
度偵字第二一○七號），提起上訴，本院判決如下：
    主  文
原判決撤銷，發回台灣高等法院台中分院。
    理  由
本件原判決認定上訴人甲○○綽號「三條」，基於販賣第二級毒
品安非他命以營利之概括犯意聯絡，於下列時、地，連續販賣第
二級毒品安非他命多次：(一)、於民國九十二年底某日起至九十三
年四月十三日某時，張培源以0000000000號行動電話
撥打上訴人使用之0000000000號行動電話，聯絡購買
安非他命。上訴人應允後，即指示張培源至南投縣草屯鎮○○里
○○路五七之七巷二號一樓上訴人太太李佳梅娘家或同鎮財神廟
附近等處，拿取上訴人預先藏放之毒品，或利用不知情（有無共
同犯意聯絡不明）之不詳姓名之人交付毒品予張培源。每次交易
價格為新台幣（下同）五百元或一千元不等，前後共計四次，上
訴人此部分販賣安非他命所得至少有二千五百元（以一次一千元
、三次五百元計算）。(二)、於同年三、四月間，林賜旺以000
0000000號行動電話撥打上訴人使用之上開行動電話，聯
絡購買安非他命。上訴人應允後，即分別於同年三月七日某時，
在同鎮敦和國小前販賣價值五百元之安非他命予林賜旺；於翌(八)
日某時，在同鎮○○路六七二號林賜旺住處，販賣價值三千元之
安非他命予林賜旺；於同年四月十三日某時，在彰化縣芬園鄉○
○村○○路○段一四七號黃靖竣住處販賣價值一千元之安非他命
予林賜旺及黃靖竣，此部分販賣毒品所得有四千五百元。(三)、於
同年三、四月間某日晚上某時、同年四月六日晚上十八時三十六
分左右，黃靖竣先後二次以0000000000號行動電話撥
打上訴人上開行動電話，聯絡購買安非他命。上訴人應允後，即
各於當日晚上八、九時左右，與黃靖竣相約在南投縣草屯鎮財神
廟及彰化縣芬園鄉○○村○○路○段一四七號黃靖竣住處附近交
易，每次交易價格均為五百元，此部分販賣所得有一千元等情。
因而撤銷第一審之科刑判決，改判論處上訴人連續販賣第二級毒
品（累犯）罪刑（處有期徒刑四年六月）。固非無見。
惟查：犯罪事實應依證據認定之，無證據不得認定犯罪事實，刑
事訴訟法第一百五十四條第二項定有明文。而證據之取捨及事實
之認定，固屬事實審法院自由判斷之職權，但此項職權之行使，
仍應受經驗法則及論理法則之支配，始為適法。又刑事法上之販
賣行為，須以營利為目的，將標的物販入或賣出，始克成立，是
行為人如何係出於營利意思而為販入或賣出，應於判決事實欄內
明白認定記載，始足為法律適用判斷之基礎。原判決事實固認定
上訴人「基於販賣第二級毒品安非他命以營利之概括犯意『聯絡
』」（見原判決第一頁倒數第五、六行），理由內則以上訴人「
自始否認販賣毒品安非他命之犯行，致無法查得被告販賣之實際
利得，惟被告與證人張培源、黃靖竣、林賜旺均非至親，當無可
能甘冒重典而依購入價格轉售而毫無利得，是其有營利之意圖，
要無疑義」（見原判決第十七頁第八至十一行），微論上情均非
直接證據，能否本於推理作用，認其情況與認定之事實間具有必
然關聯性，而合於經驗法則及論理法則，已饒富斟酌之餘地。衡
之原判決引據張培源於警詢時供稱：「我有再（在）吸食毒品，
我（與）……綽號『三條』購買共同在他家中吸食二級毒品」（
見原判決第四頁倒數第十一至十三行），似謂共同購買，共同吸
食；黃靖竣在第一審證稱：「我找他（按指上訴人），是請他去
幫我拿毒品」、「我是知道他有門路可以拿到毒品，我就託他向
別人拿」、「（問：『三條』幫你們拿有無賺錢？）沒有。都是
拿回來一起吸食而已。……我曾經與林賜旺一起出錢，請甲○○
一起幫我們拿毒品，拿回來就是三人一起吸食。」、「他去幫我
們拿毒品回來給我們」、「我打電話都是請他調（按指互通有無
之週轉）安非他命」（見原判決第九頁第三、四、十九、二十五
、二十六行、第十頁第二、三行、倒數第十一行）。似謂請託上
訴人代為購買，一起施用；林賜旺在第一審證稱：伊在警察局時
，雖然確實有說曾向上訴人購買安非他命，但事實上伊並沒有跟
他買，是警察說如果不這樣講，就不讓伊回去等語（見原判決第
十三頁第十二至十四行），則謂上訴人非販賣毒品之人，原判決
以之作為認定上訴人主觀上具營利犯意之證據，已有認定事實與
卷內資料不相適合之違誤，其中引據黃靖竣所供：「一手交錢，
一手取毒品海洛因」（見原判決第八頁倒數第十三行），作為認
定上訴人販賣第二級毒品安非他命之憑證，益見採證違法。況原
判決未具體認定、說明上訴人販賣毒品所圖得之利益為何，此攸
關上訴人之行為究竟該當於販賣、轉讓、單純持有或幫助施用毒
品之犯罪構成要件，為適用法律之基礎，事實既非明瞭，本院自
無從為法律適用當否之判斷。以上，或為上訴意旨所指摘，或屬
本院得依職權調查之事項，應認原判決有撤銷發回更審之原因。
據上論結，應依刑事訴訟法第三百九十七條、第四百零一條，判
決如主文。
中　　華　　民　　國　九十四　年　 十二　 月　　八　　日
                      最高法院刑事第九庭
                          審判長法官  張　淳　淙
                                法官  張　春　福
                                法官  呂　丹　玉
                                法官  洪　昌　宏
                                法官  蔡　彩　貞
      本件正本證明與原本無異
                                      書  記  官
中　　華　　民　　國　九十四　年　 十二 　月　 十二　 日
                                                      j
